臺灣桃園地方法院民事判決
109年度訴字第2041號
原      告  謝文憲
訴訟代理人  莊秉澍律師
被      告  蕭珍儒
訴訟代理人  賴頡律師
複  代理人  林祺家律師
上列當事人間清償債務事件，本院於民國111年2月11日言詞辯論
終結，判決如下：
主文
一、被告應給付原告新臺幣300萬元，及自民國109年9月22日起
    至清償日止，按年息5%計算之利息。
二、訴訟費用由被告負擔。
三、本判決於原告以新臺幣100萬元為被告供擔保後，得假執行
    ；但被告如以新臺幣300萬元為原告預供擔保，得免為假執
    行。
事實及理由
壹、程序方面：
    按訴狀送達後，原告不得將原訴變更或追加他訴。但擴張或
    減縮應受判決事項之聲明、不甚妨礙被告之妨禦及訴訟之終
    結者，不在此限，民事訴訟法第255條第1項第3款、第7款分
    別定有明文。原告前聲請對被告核發支付命令，經系爭支付
    命令准許其中新臺幣（下同）300萬元，及自民國106年9月6
    日起至清償日，按年息5%計算之利息。嗣經被告於法定期間
    內異議，視為起訴，原告復於本案審理中減縮請求利息之金
    額及追加假執行之聲請（訴字卷第39、103、116頁），合於
    上開規定，應予准許。
貳、實體方面：
一、原告主張：被告前因有資金需求向原告借款，由原告於106
    年8月16日邀同被告擔任連帶保證人，向訴外人OO商業銀行
    （下稱OO銀行）借款2,500萬元，原告再將其中2,000萬元借
    予被告。原告已於106年9月5日匯款300萬元予被告（本件起
    訴範圍），另簽發1,500萬元之本行支票清償被告積欠訴外
    人之債務，剩餘200萬元則抵銷被告積欠原告的債務。因兩
    造未約定借款之利息及清償日期，故以支付命令送達（109
    年8月21日）翌日起算1個月為到期日即109年9月21日，並加
    計法定遲延利息等語。爰依借款返還請求權，提起本件訴訟
    等語。並聲明：㈠被告應給付原告300萬元，及自109年9月22
    日起至清償日止，按年息5%計算之利息。㈡願供擔保請准宣
    告假執行。
二、被告則以：兩造係共同向OO銀行借款，僅為銀行作業簡便而
    由原告擔任借款人、被告擔任連帶保證人，並由被告提供名
    下不動產供擔保。兩造於106年8月間約定貸款核撥後，其中
    300萬元由原告使用，其餘2,200萬元則由被告使用，惟原告
    僅交付1,800萬元予被告，原告於106年9月5日匯款300萬元
    予被告即包含在此1,800萬元內。因原告未如數將2,200萬元
    給付予被告，兩造就此有所爭執，故未再討論銀行貸款如何
    負擔等語置辯。並聲明：㈠原告之訴及假執行之聲請均駁回
    。㈡如受不利之判決，願供擔保請准宣告免為假執行。
三、得心證之理由：
    ㈠按稱消費借貸者，謂當事人一方移轉金錢或其他代替物之
      所有權於他方，而約定他方以種類、品質、數量相同之物
      返還之契約，民法第474 條第1 項定有明文。故稱消費借
      貸者，須當事人間必本於借貸之意思合致，而有移轉金錢
      或其他代替物之所有權於他方之行為，始得當之。
    ㈡查被告不爭執原告於106年9月5日匯款300萬元予被告（訴
      字卷第83頁），僅爭執是兩造共同向OO銀行借款，而非向
      原告借款云云。然查，依106年8月24日之OO銀行借據記載
      原告為借款人、被告為連帶保證人，（訴字卷第41頁），
      足見並非兩造共同向OO銀行借款。再者，依前開借據所示
      ，借款金額2,500萬元，借款期間自106年8月24日起至113
      年8月24日止，每月還款本金高達10萬元，另加計利息，
      金額並非少數，然被告不爭執自106年8月24日起迄110年1
      月25日止，均由原告向OO銀行清償（訴字卷第105頁），
      更可證明被告並非共同借款人。況且，主債務人對連帶保
      證人並無內部求償權，亦即原告向OO銀行清償後，原告對
      被告並無請求償還分擔額之權利，對原告實屬不利，兩造
      卻未以書面事先約定內部分擔額，核與常情有違，則被告
      辯稱兩造係共同向銀行借款，僅因銀行作業簡便而由原告
      擔任借款人云云，難以採信。
    ㈢另被告雖於106年9月7日以通訊軟體Line傳送被告自行書寫
      紙條，標題記載「謝文憲與蕭珍儒共同向OO商業銀行貸款
      之權利義務」，內容有貸款分擔金額計算式、「尚欠0000
      000」及「每月24日前儒會將應付金額143000轉入扣款帳
      戶」等語（訴字卷第55頁），然該紙條未經兩造簽名確認
      ，原告亦表示該紙條是被告手寫拍照傳給原告，意思為被
      告按月應還多少款項給原告等語（訴字卷第104頁），被
      告則稱該紙條之意思為被告認為少收到400萬元，故手寫
      計算表，告知原告應再給付3,947,571元，若原告有如數
      給付的話，被告願意負擔每月143,000元的貸款，嗣因被
      告認為自己沒有積欠原告原有債務200萬元，因此該紙條
      所寫方案沒有得到原告的回覆等語（訴字卷第104、105頁
      ）。是該紙條既未經兩造簽名確認，尚難憑被告自行書寫
      之該紙條即遽認被告辯稱兩造共同向OO銀行借款乙情屬實
      ，故被告所辯，並不可採。反而依上開紙條之記載可知，
      被告於收受原告給付的款項後，會將被告應還款金額轉入
      原告之帳戶，可證明被告收受原告於106年9月5日匯款300
      萬元之原因關係為被告向原告借款，故原告主張被告向其
      借款300萬元，應可採信。
    ㈣末按借用人應於約定期限內，返還與借用物種類、品質、
      數量相同之物，未定返還期限者，借用人得隨時返還，貸
      與人亦得定一個月以上之相當期限，催告返還；其經債權
      人起訴而送達訴狀，或依督促程序送達支付命令，或為其
      他相類之行為者，與催告有同一之效力；遲延之債務，以
      支付金錢為標的者，債權人得請求依法定利率計算之遲延
      利息；而應付利息之債務，其利率未經約定，亦無法律可
      據者，週年利率為5%，民法第478條、第229條第1項、第2
      03條分別定有明文。
    ㈤查兩造間就106年9月5日之300萬元借款契約，未定有還款
      期限，則自支付命令送達（109年8月21日，司促卷第17頁
      ）翌日起算1個月即119年9月21日清償期始屆至，自109年
      9月22日起被告才負債務遲延責任，故原告300萬元借款本
      金，請求自109年9月22日起至清償日止，按年息5%計算之
      利息，為有理由，應予准許。
四、綜上所述，原告依借款返還請求權，請求被告給付如主文第
    1項所示，為有理由，應予准許。
五、兩造均陳明願供擔保聲請宣告假執行或免為假執行，經核均
    與規定相符，爰分別酌定相當擔保金額准許之。
六、本件事證已臻明確，兩造其餘攻擊防禦方法及舉證，核與判
    決結果無影響，爰不予一一論述，併此敘明。
七、訴訟費用負擔之依據：民事訴訟法第78條。
中　　華　　民　　國　　111 　年　　2 　　月　　25　　日
                        民事第三庭  法  官吳佩玲
以上正本係照原本作成。
如對本判決上訴，須於判決送達後20日內向本院提出上訴狀。如
委任律師提起上訴者，應一併繳納上訴審裁判費。
中　　華　　民　　國　　111 　年　　2 　　月　　25　　日
                                    書記官龍明珠